【裁判字號】    95,裁,1571
【裁判日期】    950720
【裁判案由】    地價稅
【裁判全文】
最  高  行  政  法  院  裁  定
                                     95年度裁字第01571號
上  訴  人  乙○○
被 上訴 人  臺南市稅捐稽徵處
代  表  人  甲○○
上列當事人間因地價稅事件，上訴人不服中華民國94年3月31日
高雄高等行政法院93年度簡字第419號判決，提起上訴。本院裁
定如下：
    主  文
上訴駁回。
上訴審訴訟費用由上訴人負擔。
    理  由
一、按對於適用簡易程序之裁判提起上訴或抗告，須經最高行政
    法院許可，且該許可以訴訟事件所涉及之法律見解具有原則
    性者為限，行政訴訟法第235條定有明文。所謂訴訟事件涉
    及之法律見解具有原則性，係指該事件所涉及之法律問題意
    義重大，而有加以闡釋之必要情形而言，如對於行政命令是
    否牴觸法律所為之判斷，或就同類事件所表示之法律見解與
    其他高等行政法院或本院所表示之見解互相牴觸，有由本院
    統一法律上意見或確認其意見之必要情形屬之。
二、上訴人上訴意旨略以：(一)、上訴人所有坐落臺南市○區○○
    ○段1390之1、之2及1393之1、之4、之5、之6、之7、之8地
    號等8筆土地（下稱系爭土地），於民國92年8月13日經臺灣
    臺南地方法院（下稱臺南地院）拍賣，並由訴外人王忠立拍
    定，繳足全部價金新臺幣（下同）55,401,000元，嗣據臺南
    地院民事執行處92年8月13日南院鵬90執明字第23663號說明
    ：上列土地已拍定，請被上訴人核算增值稅等語，被上訴人
    並核定稅額為15,327,330元分別函覆臺南地院及上訴人。被
    上訴人並以92年8月13日為基準日核算土地增值稅，並於92
    年8月28日以南市稅財字第0920099171號函通知上訴人。被
    上訴人經辦人以92年8月31日土地登記簿所載之所有權人製
    作納稅義務人，經上訴人提出異議後改以法院發給拍定人權
    利移轉證書發文日期92年9月1日為準，從而仍以上訴人為納
    稅義務人，前後稅法不一，僅一日之差致全年之鉅額地價稅
    196,306元向上訴人徵納，而拍定人於92年8月13日得標後即
    來接管標的物，卻享受免繳地價稅之優惠。本案標的物位於
    臺南市○○○路○段128至138號，面臨30米大馬路邊，面積
    365坪，地形方正，地上並有建物，經臺南地院民事執行處
    委請瑞益建築師事務所鑑價總價100,005,371元整。經多次
    拍賣並減價，拍定人以原價約3分之1價格即55,411,000元拍
    定購買。本標案經扣除拍賣費用及增值稅後，已不足清償銀
    行貸款，上訴人還要背負巨額之地價稅，情何以堪。(二)、上
    訴人所有土地遭查封拍賣，已處於無自主能力狀況下，更無
    理由來推翻該拍定日。設若拍定人於92年8月13日拍定後反
    悔而不於7日內繳清尾款，投標保證金一千餘萬元即被沒收
    ，法院保留供上訴人清償債務，則土地所有權不變，為理所
    當然，多一千餘萬元足以繳納地價稅而有餘。本案於92年8
    月13日拍定後，拍定人已於法定7日內繳清尾款。法院發文
    被上訴人查報土地增值稅金額，被上訴人除查報稅額外，另
    於92年8月28日發文南市稅財字第0920099171號函通知上訴
    人。被上訴人所有作業均於92年8月28日以前完成。(三)、臺
    南地院發給拍定人權利移轉證書內容即載明上列土地於92年
    8月13日拍定，依強制執行法第98條規定強制執行法之拍賣
    應解釋為買賣之一種，即以債務人為出賣人，拍定人為買受
    人，執行法院即屬代債務人出賣之人，執行法院於買受人繳
    足價金後應發給權利移轉證書及其他書據，法院發給權利移
    轉證書亦載明92年8月13日拍定。證書上出現二個日期92年8
    月13日為拍定日，92年9月1日為發文日，如以被上訴人所辯
    稱以9月1日為基準，移轉證明書載明8月13日為拍定日，法
    院所發權利移轉證明書，應以內容載明拍定日92年8月13日
    為權利義務之日期，而非以發文日期92年9月1日為準，其理
    甚明。(四)、就92年8月31日為納稅基準日，因遇星期日應順
    延為9月1日為納稅基準日之爭執而言：關於期間終止點之延
    長部分，民法第122條規定：「於一定期日或期間內，應為
    意思表示或給付者，其期日或其期間之末日，為星期日、紀
    念日或其他休息日時，以其休息日之次日代之。」查民律草
    案第272條「理由謂於一定之期日或期間內為意思表示或為
    給付者其期日或期間之末日通值星期日、紀念日或其他休息
    日，則不能為意思表示或給付，故規定以其休息日之次日代
    之，以防無益之爭議，此本條所由設也」，均有明文規定，
    更優於被上訴人援引土地稅法施行細則第20條補充規定。地
    價稅每年徵收一次或二次，即為半年期或1年期間所應負之
    義務，而每年2月28日（閏年為2月29日）或8月31日，即為
    一定期日之終止點，至為明確。終止點遇星期日、紀念日或
    其他休息日時，以休息日之次日代之，乃為民法第122條、
    第161條、民律草案第272條所明文規定。依法92年8月31日
    為星期日，應以次日即92年9月1日為納稅義務基準日，蓋本
    案執行法院於92年9月1日發文權利移轉證書前一上班日為8
    月29日，而後為週休二日休息，如非週休二日，將可於8月
    30日發文（作業連續性），休息是全民權利，上訴人與被上
    訴人均應尊重。然而因該週休二日使爭議發生，因此法律規
    定順延次日以為補救。(五)、再者，若謂民間一般買賣行為，
    於買賣契約書均訂明以該年份各持有日數計算分擔稅額，不
    會造成被上訴人稽徵上之困擾，而長期持有土地者更無任何
    問題。被上訴人將強制執行案件與一般正常土地案件之地價
    稅做同樣之處理似有未當，令上訴人難以信服。地價稅開徵
    之次數及日期迭有修正，舉最近89年9月20日修正，上期以3
    月15日，下期以9月15日為納稅基準日，但於90年6月20日修
    正時卻漏未依法公告，為被上訴人所疏失，依法應為無效，
    為此請求撤銷原處分及訴願決定云云，提起上訴。經核均屬
    原審取捨證據認定事實之問題，並無所涉及之法律見解，具
    有原則上之重要情事。上訴人提起上訴，不合首揭規定，不
    應許可，其上訴難謂合法，應予駁回。
三、依行政訴訟法第249條第1項前段、第104條、民事訴訟法第
    95條、第78條，裁定如主文。
中    華    民    國    95    年    7     月    20    日
                  第一庭審判長法  官  葉  振  權
                              法  官  陳  秀  美
                              法  官  劉  鑫  楨
                              法  官  梁  松  雄
                              法  官  劉  介  中
以  上  正  本  證  明  與  原  本  無  異
中    華    民    國    95    年    7     月    21    日
                              書記官  郭  育  玎


司法院資訊處製作；財團法人民間司法改革基金會備份。
